【裁判字號】    95,上訴,328
【裁判日期】    950518
【裁判案由】    違反毒品危害防制條例
【裁判全文】
臺灣高等法院高雄分院刑事判決         95年度上訴字第328號
上  訴  人
即  被  告  丙○○
                    現另案於臺灣澎湖監獄執行
上  訴  人
即  被  告  乙○○
                    現另案於臺灣臺南監獄台南分監執行
前列二人共同
指定辯護人  本院公設辯護人 孫妙岑
上列上訴人因違反毒品危害防制條例案件，不服臺灣高雄地方法
院93年度重訴字第24號中華民國94年12月30日第一審判決（起訴
案號：臺灣高雄地方法院檢察署91年度偵字第9917、22190 號、
92年度偵字第15892 號），提起上訴，本院判決如下：
    主  文
原判決關於丙○○販賣第一級毒品及乙○○販賣第二級毒品部分
均撤銷。
丙○○連續販賣第一級毒品，累犯，處無期徒刑，褫奪公權終身
；扣案之海洛因壹大包（淨重壹陸陸點玖貳公克，空包裝重捌點
零肆公克）、海洛因拾伍小包（合計淨重拾捌點壹公克，包裝
重肆點零陸公克）均沒收銷燬之，扣案之電子秤壹台、空夾鏈袋
柒佰貳拾伍只均沒收。
乙○○連續販賣第二級毒品，累犯，處有期徒刑玖年，褫奪公權
柒年；扣案之甲基安非他命貳拾壹包（總毛重伍玖柒點公克
，總淨重伍柒貳點陸柒公克，驗後總淨重伍柒貳點壹公克）沒
收銷燬之，扣案之電子磅秤壹台、空夾鏈袋貳大包、湯匙壹支均
沒收。
    事  實
一、丙○○曾於民國（下同）86年間因麻醉藥品管理條例案件，
    經法院判處有期徒刑3 月確定，並於87年6 月23日執行完畢
    ，乙○○曾於86年間因偽造文書案件，經法院判處徒有期徒
    刑3 月確定，於87年1 月19日執行完畢。2 人仍不知悔改，
    （一）丙○○意圖販賣毒品營利，並基於概括之犯意，先於
    91年2 月17日前某日，在不詳處所，向不詳姓名之人販入海
    洛因（合計淨重18.31 公克，包裝重4.06公克）後，將之分
    為15包，俟機賣出予不特定人；復於91年2 月17日某時，在
    高雄市○○區○○路某處，向姓名年籍不詳綽號「成仔」之
    男子以新台幣（下同）40萬元之代價（先付21萬元尚欠19萬
    元），販入海洛因1 大包（淨重166.92公克，空包裝重8.04
    公克，純度48.95%，純質淨重81.71 公克）後，俟機賣出予
    不特定人；嗣於同日21時許，攜帶上開販入之海洛因1 大包
    及其所有用以分裝毒品之空夾鏈帶175 只，連同上開15包海
    洛因中之6 小包（起訴書載為1 中包、5 小包），駕駛車牌
    號碼ＺＩ─241 號營業小客車，行經高雄市○○區○○路與
    義仁街口時，為警攔檢，丙○○因另案通緝中且身攜大量毒
    品，為恐遭逮捕乃駕車加速逃逸，旋棄車後撥打電話聯絡其
    友人乙○○，由不知丙○○攜有大量毒品之乙○○駕駛車牌
    號碼ＶＲ─7863號自用小客車前往高雄縣大寮鄉○○○路萬
    客隆賣場附近搭載丙○○返回其位在高雄縣鳳山市○○街99
    巷12號住處，而於同日21時30分許，在該處大樓地下室停車
    場處為警查獲，並搜索該自用小客車而查扣得上開毒品及夾
    鏈袋後，再進入其上開住處內搜索，進而查獲丙○○所有用
    以分裝海洛因用之電子秤1 台、空夾鏈袋550 只，及丙○○
    上開15小包海洛因中之9 小包；（2） 乙○○意圖販賣毒品
    營利，並基於概括之犯意自91年8 月間某日起至同年9 月30
    日止，在高雄市前鎮區某處，連續向李建興（綽號魯蛋）販
    入第二級毒品甲基安非他命3 次，每次數量0.5 公斤，價格
    22萬元，並俟機賣出予不特定之人牟利；嗣於91年10月3 日
    17時許，在台南市○區○○路291 巷32弄內，為警查獲其攜
    帶於身上欲俟機賣出之甲基安非他命1 包，復前往其上開住
    處搜索，而查獲及上開欲俟機賣出之甲基安非他命20包（與
    上開由其安非他命1 包合計21包，總毛重597.33公克，總淨
    重572.67公克，驗後總淨重572.31公克）、其所有用以分裝
    甲基安非他命之電子磅秤1 台、空夾鏈袋2 大包、湯匙1 支
    及供己施用之海洛因3 小包（已經另案諭知沒收銷燬）；乙○○於被查獲後供出其甲基安非他命係向李建興所購得，並
    提供李建興之聯絡電話而查獲李建興。
二、案經高雄市政府警察局三民第二分局移送台灣屏東地方法院
    檢察署檢察官呈請台灣高等法院高雄分院檢察署檢察官令轉
    及台南市政府警察局第二分局移送台灣高雄地方法院檢察署
    檢察官偵查起訴。
    理  由
一、訊之上訴人即被告丙○○、乙○○對於分別在上開時地為警
    查獲持有海洛因及甲基安非他命等事實固供承不諱，惟被告
    丙○○矢口否認有何販賣第一級毒品海洛因之犯行，被告乙○○亦矢口否認有何販賣第二級毒品甲基安非他命之犯行，
    被告丙○○辯稱上開查獲之毒品海洛因係買來供自己與同居
    女友甲○○一齊施用的云云，被告乙○○亦辯稱：查獲之毒
    品甲基安非他命係伊與他人共同出資購買，是自己要施用的
    ，因1 次大量購買較便宜云云。
二、經查：（一）上開扣案之粉末1 大包及15小包經送檢驗結果
    ，均含海洛因成分（分別為淨重166.92公克，包裝重8.04公
    克，純度48.95%，純質淨重81.71 公克，及合計淨重18.3 1
    公克，包裝重4.06公克，純度38.89%，純質淨重7.12公克）
    ，而上開晶體21包均送驗結果，均係甲基安非他命（總毛重
    597.33公克，總淨重572. 67 公克，驗後總淨重572.31公克
    ），有法務部調查局調科壹字第240002098 號、第00000000
    0 號鑑定通知書及內政部警政署刑事警察局刑鑑字第091029
    2997號鑑驗通知書各1 紙在卷可查（見偵卷8 第30頁、第31
    頁、偵卷2 第29頁）。（二）又關於施用海洛因之藥學常識
    ，依據Clarke's IsolationandIde ntifi cation of Drug
    s 第二版之記載，海洛因一般劑量為每4 小時施用5 至10毫
    克（純品），其最低致死劑量為200 毫克，若單次施用超過
    該劑量，即有致命之可能；甲基安非他命每日正常使用劑量
    從2.5 至25毫克之間，其最低致死劑量為1公 克，惟久用成
    癮者會產生耐藥性，其程度依個人體質、使用頻率與接觸時
    間之長短等因素而異，可使其致死劑量增至數倍或十倍以上
    ，此經行政院衛生署管制藥品管理局以93年10月1 日管檢字
    第09360009353 號函釋在案；依上開函釋之內容所載，本件
    上開扣得被告丙○○持有之海洛因毒品純質淨重合計為88.
    99公克，如以1 人1 天施用4 次，1 次施用10毫克（此為毒
    品成癮性尚深者）計算，已足供1 人施用長達2042日之久，
    而扣得之被告乙○○所持有之甲基安非他命淨重達572.67公
    克，若以1 人1 天施用25毫克計算可供使用2 萬2 千9 百零
    6 日。與經驗上一般施用毒品之人僅購買持有數公克之少量
    毒品供己平常施用之常態有違。另證人即被告丙○○之同居
    女友甲○○在本院雖證稱：被告丙○○被查獲之毒品海洛因
    是伊與丙○○一起要施用的等語，惟查證人甲○○於甫被查
    獲在警詢中係供稱：查獲之毒品海洛因係被告丙○○所有的
    ，丙○○有施用海洛因之習慣，伊自接受強制戒治回來後就
    沒有再吸毒了云云，其並未供陳有與被告丙○○一起使用查
    獲之毒品海洛因等情節，足見證人甲○○在本院所為前揭證
    述顯係刻意迥護被告之詞不足採信。（三）況本件被告丙○○亦於警訊、偵查中自承上開扣案之海洛因係以40萬元購得
    （因現金不夠僅先付21萬元）等語（見警卷6 第4 頁、偵12
    73號卷第25頁反面），並供稱其開計程車一個月賺15萬元，
    查獲時是剛開始開計程車，買海洛因之錢係向伊弟弟所借等
    語（見偵1273號卷第25頁反面），被告乙○○亦於警訊及偵
    查中自承伊每次均以22萬元購買甲基安非他命等語（見警卷
    10第3 頁、偵22190 號卷第9 頁），參之海洛因及甲基安非
    他命均係管制之違禁物品，施用海洛因及甲基安非他命亦屬
    犯罪行為，若非貪圖賺取厚利，豈會投下數十萬元之大筆金
    錢，購買數量龐大之毒品持有，且因檢警查緝甚嚴，而須承
    擔若遭警查獲將鉅資血本無歸之風險，本件被告2 人分別以
    數10萬之代價，購買數量龐大之海洛因、甲基安非他命，若
    謂僅係留供本身長期施用，顯與吾人日常生活經驗法則有所
    違背；況被告丙○○於上開時地為警查獲時所採尿液經檢驗
    結果並無嗎啡之陽性反應，有高雄市立凱旋醫院高市凱醫檢
    字第00374 號煙毒尿液檢驗成績書1 紙在卷可查，顯見被告
    丙○○並非對於毒品海洛因依賴甚深而須每日施用之人，此
    益可佐證被告丙○○其實並無必要1 次以數十萬元之鉅資購
    入大量之海洛因留供已身施用。依上所述可認被告2 人分別
    持有上開扣案之海洛因及甲基安非他命，應非供己身施用而
    係販入後欲供賣出以營利之用，其2 人辯稱上開扣案之海洛
    因及甲基安非他命均係供其2 人施用之用，並販賣營利之意
    圖云云，顯為卸責之詞所辯不足採信。此外，同時查扣之電
    子秤1 台、空夾鏈袋550 只（被告丙○○所有）、電子磅秤
    1 台、空夾鏈袋2 大包、湯匙1 支（被告乙○○所有）等物
    ，一般吸毒者並不須持有如此大量之夾鏈袋與電子秤，經驗
    上足認係販賣毒品者供分裝毒品販賣所用之物，被告2 人分
    別否認上開物品係供販賣毒品所用之物云云，並不可採。
    （四）又按毒品之販賣、轉讓係屬重大危害社會治安犯罪行
    為，檢警雷厲查緝，販賣毒品者須負遭查獲後被判處重刑之
    風險，是苟非意在賺取不法高額利潤，殊無購入大量海洛因
    、甲基安非他命再無償或以原價讓與他人之可能，被告2 人
    販入上開毒品，應有營利之意思自明；從而，本件罪證明確
    ，被告2 人分別有販賣海洛因、甲基安非他命之犯行均堪以
    認定。
二、按海洛因、甲基安非他命分別為毒品危害防制條例第2 條第
    2 項第1 款及第2 款所明定之第一級及第二級毒品；又按毒
    品危害防制條例第4 條第1 、2 項所謂販賣行為，不以販入
    後復行賣出為必要，只要以營利意思之為目的，而有販入或
    賣出二者其一之行為，即足構成，行為人持有第一級或第二
    級毒品，有以主觀上營利售賣意圖而販入第一級或第二級毒
    品，其雖未及賣出，仍應論以販賣第一級或第二級毒品罪既
    遂罪責，此有最高法院90年度台上字第1898號、第2046號判
    決可供參照。是核被告丙○○所為，係犯毒品危害防制條例
    第4 條第1 項之販賣第一級毒品罪，被告乙○○所為，則係
    犯毒品危害防制條例第4 條第2 項之販賣第二級毒品罪。公
    訴意旨雖認被告丙○○所為係犯毒品危害防制條例第5 條第
    1 項之意圖販賣而持有第一級毒品罪，被告乙○○所為係犯
    毒品危害防制條例第5 條第2 項之意圖販賣而持有第二級毒
    品罪，惟查，本件被告丙○○購入數量甚大之海洛因業據上
    述，被告乙○○購入數量非少之甲基安非他命，2 人顯在購
    入之初即有意圖賣出以營利之意圖，公訴意旨認被告2 人係
    分別犯有毒品危害防制條例第5 條第1 項之意圖販賣而持有
    第一級毒品罪及第5 條第2 項之意圖販賣而持有第二級毒品
    罪，容有誤會，爰於基本社會事實同下，予以變更起訴法條
    。被告2 人為販賣海洛因及甲基安非他命而分別持有海洛因
    、甲基安非他命之低度行為，應各為販賣海洛因、甲基安非
    他命之高度行為所吸收，不另論罪。被告丙○○、乙○○上
    開多次分別販入海洛因、甲基安非他命之犯行，時間緊接，
    犯罪構成要件相同，顯係基於概括之犯意反覆為之，為連續
    犯，均應依刑法第56條之規定以1 罪論。又被告2 人曾分別
    受上開有期徒刑之執行，有其等台灣高等法院被告前案紀錄
    表各1 份在卷可查，其等於有期徒刑執行完畢後5 年內再犯
    本件有期徒刑以上之罪，為累犯，均應依刑法第47條規定加
    重其刑，惟因刑法第64條第1 項及同法第65條第1 項之規定
    ，死刑及無期徒刑均不得加重，是就被告丙○○所為之販賣
    第一級毒品罪，依法僅就罰金刑部分加重其刑，就被告乙○○部分依法僅就有期徒刑及罰金刑部分加重其刑。又被告乙○○犯毒品危害防制條例第4 條第2 項之販賣第二級毒品罪
    ，於本件被查獲後向警方供出毒品來源為李建興，因而查獲
    李建興涉嫌販賣甲基安非他命，李建興並因而遭移送檢察官
    偵查，此有台南市政府警察局94年11月14日南市警刑偵二字
    第09450365 540號函1 份附卷可稽（見審卷1 第319 頁）及
    李建興之台灣高等法院被告前案紀錄表1 紙在卷可憑，爰依
    毒品危害防制條例第17條之規定減輕其刑。
三、公訴意旨雖另認被告乙○○與被告丙○○共同意圖販賣而持
    有安非他命1 小包（毛重約0 ‧6 公克），於91年2 月17日
    在被告丙○○位於高雄縣鳳山市○○街99巷12號住處地下室
    停車場為警查獲，認被告乙○○此部分亦係犯意圖販賣而持
    有甲基安非他命罪等語。訊據被告乙○○堅決否認有何與被
    告丙○○共同意圖販賣而持有上開安非他命之犯行，辯稱當
    時係被告丙○○打電話叫伊去載其回家，不知他車內有該包
    甲基安非他命等語，經查：本件被告丙○○於上開時地係因
    駕駛營業小客車，在高雄市○○區○○路與義仁街口時為警
    攔檢逃逸，而棄車後撥打電話聯絡被告乙○○，乙○○始駕
    駛車牌號碼ＶＲ─7863號自用小客車搭載被告丙○○返回其
    在高雄縣鳳山市○○街99巷12號住處，而在該處大樓地下室
    停車場處為警查獲，並在上開住處內查扣得被告乙○○持有
    之安非他命1 小包，此業據被告乙○○於警訊供述明確，並
    核與被告丙○○在警詢、偵查中所供相符，是尚難僅以被告
    乙○○開車搭載被告丙○○即逕認其係意圖販賣而與被告丙○○共同持有上開甲基安非他命，且該次查獲之1 小包甲基
    安非他命數量其微，亦難認被告乙○○係意圖販賣而持有，
    惟被告乙○○在其前開住處查獲為其持有之第二級毒品甲基
    安非他命1 小包，本係犯持有第二級毒品罪，但其持有之低
    度行為已為施用之高度行為所吸收，而被告所犯施用第二級
    毒品罪部分復已經台灣高雄地方法院以92年度訴字第1648號
    判決確定，有該刑事判決、台灣高等法院刑事被告前案紀錄
    表附卷可稽，公訴人亦認此部分與上開被告乙○○前揭販賣
    第二級毒品甲基安非他命之犯行有實質上1 罪之裁判上1 罪
    關係，被告乙○○被訴此部分爰不另為免訴之諭知。
四、原審就被告丙○○被訴意圖販賣而持有第一級毒品、被告乙○○意圖販賣而持有第二級毒品部分，分別變更起訴法條後
    為論罪科刑判決，固非無見，惟（一）惟按刑法第59條規定
    犯罪情狀可憫恕者，得酌量減輕其刑，固為法院得自由裁量
    之事項，然並非漫無限制，必須犯罪另有特殊之原因與環境
    ，在客觀上足以引起一般同情，認為即予宣告法定最低度刑
    ，猶嫌過重者，始有其適用；是為此項裁量減輕時，必須就
    被告全部犯罪情狀予以審酌在客觀上是否足以引起社會上一
    般人之同情而可憫恕之情形，並於判決理由內詳加說明，始
    為適法（最高法院94年度台上字第6350號判決可資參照）。
    本件原判決以被告丙○○僅販入第一級毒品海洛因，尚未及
    售出即為警查獲，未造成實際損害，即認其犯罪情節尚非重
    大，犯行堪以憫恕；然被告丙○○為一己之私利而販賣海洛
    因，影響國民健康、危害社會治安甚鉅，且意圖營利販入持
    有之毒品海洛因淨重達1 百8 拾餘公克，數量甚鉅，如非經
    警及時查獲，販售予施用毒品者取得，危害實難計量，且被
    告丙○○前已有違反毒品危害防制條例等之犯罪前科紀錄，
    本件復係累犯，其並非行為端正守法之人，綜上情狀，實難
    謂其犯罪情狀在客觀上有有何足以引起社會上一般人之同情
    ，原判決就被告丙○○販賣第一級毒品部分依刑法第59條規
    定減輕其刑，自有未洽；（二）被告乙○○被訴於91年2 月
    17日被查獲持有第二級毒品甲基安非他命部分事實，應諭知
    不另為免訴之判決，原判決認應不另為無罪諭知，亦有未合
    ，（三）查獲之被告丙○○持有之電子秤1 台、空夾鏈袋55
    0 只，被告乙○○持有之電子磅秤1 台、空夾鏈袋2 大包、
    湯匙1 支，原判決理由中並未引為認定被告犯罪之依據，故
    於沒收理由中並未說明認定上開物品係供販賣毒品所用之物
    之依據，同有未洽。被告2 人上訴意旨均矢口否認犯罪雖非
    可採，惟原判決關於被告丙○○販賣第一級毒品、被告乙○○販賣第二級毒品部分既有前揭可議之處，自應由本院將原
    判決關於被告丙○○販賣第一級毒品、被告乙○○販賣第二
    級毒品部分予撤銷改判。本院審酌被告2 人為牟取不法厚利
    ，分別販入毒品海洛因、甲基安非他命之數量均非少量，雖
    尚未及售出即被查獲，實際損害尚未產生，惟對於社會潛在
    之危害仍屬不輕，及案發後均否認犯行未見悔悟之意，犯後
    態度尚難謂佳等一切情狀，分別量處如主文第2 、3 項所示
    之刑。又依其犯罪之性質認有褫奪公權之必要，爰併依刑法
    第37條第1 、2 項之規定，宣告被告丙○○褫奪公權終身9
    年，被告乙○○褫奪公權7 年。又本件被告丙○○部分係因
    原審適用法條不當而撤銷，自不受刑事訴訟法第370 條前段
    禁止不利益變更原則之限制。扣案之海洛因1 大包（淨重
    166. 92 公克，空包裝重8. 04 公克，純度48 .95% ，純質
    淨重81 .71 公 克）海洛因15小包（合計淨重18.31 公克，
    包裝重4. 06 公克，純度38.89%，純質淨重7.12公克）、甲
    基安非他命21包（總毛重597.33公克，總淨重572.67公克，
    驗後總淨重572.31公克）分別為第一、二級毒品，其空包裝
    袋上因殘留有些微毒品而無法與毒品析離（扣案之海洛因為
    第一級毒品，而包裝上開海洛因所用之包裝袋1 只，經送法
    務部調查局鑑驗之結果，雖經與毒品分開秤重，惟法務部調
    查局一般係以傾倒之方式，將包裝袋內之海洛因倒出與包裝
    袋分離而稱重，必要時亦會輔以刮杓刮取袋內粉末，然無論
    依何種方式分離，包裝袋內均有極微量之海洛因殘留，業經
    法務部調查局以93年3 月19日調科壹字第09300113060 號函
    釋在案，足認上開空包裝袋內仍含極微量之海洛因殘留而無
    法析離），亦應整體視同第1 、2 級毒品，均應併依毒品危
    害防制條例第18條第1 項前段，宣告沒收銷燬之；至送驗耗
    損之毒品因已不存在，即毋庸宣告沒收銷燬之，併此敘明。
    扣案之丙○○所有之電子秤1 台、空夾鏈袋725 只，扣案之
    乙○○所有電子磅秤1 台、空夾鏈袋2 大包、湯匙1 支，均
    為販賣毒品所用之財物，均應依毒品危害防制條例第19條第
    1 項之規定為沒收之諭知。
五、被告丙○○被訴意圖販賣而持有第二級毒品，及被告乙○○
    被訴意圖販賣而持有第一級毒品部分均經原審判決無罪，檢
    察官未上訴而確定，附此敘明。
據上論結，應依刑事訴訟法第368 條、第369 條第1 項前段、第
364 條、第300 條、第299 條第1 項前段，毒品危害防制條例第
4 條第1 項、第2 項、第17條、第18條第1 項前段、第19條第1
項、刑法第11條前段、第56條、第47條、第37條第1 項、第2 項
，判決如主文。
本案經檢察官郭振昌到庭執行職務。
中    華    民    國    95    年    5     月    18    日
                  刑事第一庭    審判長法  官  郭雅美
                                      法  官  范惠瑩
                                      法  官  莊崑山
以上正本證明與原本無異。
如不服本判決應於收受本判決後10日內向本院提出上訴書狀，其
未敘述上訴理由者，並得於提起上訴後10日內向本院補提理由書
狀（均須按他造當事人之人數附繕本）「切勿逕送上級法院」。
中    華    民    國    95    年    5     月    18    日
                                      書記官  邱麗莉
附錄本件判決論罪科刑法條：
毒品危害防制條例第4條
製造、運輸、販賣第一級毒品者，處死刑或無期徒刑；處無期徒
刑者，得併科新臺幣1 千萬元以下罰金。
製造、運輸、販賣第二級毒品者，處無期徒刑或7 年以上有期徒
刑，得併科新臺幣7 百萬元以下罰金。
製造、運輸、販賣第三級毒品者，處5 年以上有期徒刑，得併科
新臺幣5 百萬元以下罰金。
製造、運輸、販賣第四級毒品者，處3 年以上10年以下有期徒刑
，得併科新臺幣3 百萬元以下罰金。
製造、運輸、販賣專供製造或施用毒品之器具者，處1 年以上7
年以下有期徒刑，得併科新臺幣1 百萬元以下罰金。
前五項之未遂犯罰之。


司法院資訊處製作；財團法人民間司法改革基金會備份。
